臺灣高雄地方法院刑事判決　　　　　　　96年度易字第1888號
公　訴　人　臺灣高雄地方法院檢察署檢察官
被　　　告　乙○○
上列被告因恐嚇案件，經檢察官提起公訴（96年度偵字第7994號
），本院判決如下：
    主  文
乙○○以加害生命、身體之事，恐嚇他人致生危害於安全，處拘
役貳拾伍日，如易科罰金，以新臺幣壹仟元折算壹日。緩刑貳年
，緩刑期內付保護管束。
    事  實
一、乙○○係丙○○之胞妹、丁○○之胞姊，彼此間具有家庭暴
    力防治法第3 條第4 款所規定現為4 親等以內旁系血親之家
    庭成員關係。緣乙○○、丙○○、丁○○於民國96年1 月9
    日凌晨3 時許，在高雄縣杉林鄉合森巷9 號住處為甫亡故之
    父親守靈之際，因乙○○堅持丙○○須立即將父親生前賣屋
    得款交出並進行分配，而遭丙○○、丁○○聯手以拉扯頭髮
    等方式進行攻擊，致受有頭部外傷等傷害（丙○○、丁○○
    涉嫌傷害罪部分，因乙○○撤回告訴，本院另為不受理判決
    ）。殆丙○○、丁○○罷手後，乙○○心有不甘，竟基於恐
    嚇之犯意，以「要叫人將你們手腳砍斷」、「要找兄弟取你
    們性命」等語，並伴以多次撥打電話予人在雲林、不知情之
    前夫江志盛，指示其旋帶領友人南下高雄等動作，恫嚇丙○○、丁○○，致使丙○○、丁○○均恐自身生命、身體安全
    遭受危害而心生恐懼。
二、案經高雄縣政府警察局旗山分局報請臺灣高雄地方法院檢察
    署檢察官偵查起訴。
    理  由
壹、證據能力方面
    證人即被害人丙○○、丁○○警詢中陳述，乃係被告以外之
    人於審判外之言詞陳述，而屬傳聞，且經核並無刑事訴訟法
    第159 條之1 至同法第159 條之5 所列舉得作為證據之例外
    情事，是故並無證據能力，尚不得作為本案之證據。
貳、實體方面
一、訊據被告乙○○就其於前開時、地，曾因父親生前賣屋之得
    款事宜，與丙○○、丁○○發生爭執等情，固均坦言在卷，
    惟矢口否認有何恐嚇之犯行，並辯稱：在爭執過程中，我可
    能口氣不佳，但絕對沒有出言恐嚇丙○○、丁○○云云（本
    院卷第32頁）。經查：
(一)被告係丙○○之胞妹、丁○○之胞姊，3 人在前開時、地為
    甫亡故之父親守靈之際，因被告堅持丙○○應即交出父親生
    前賣屋之得款，而遭丙○○、丁○○聯手以拉扯頭髮等方式
    所傷各情，經被告陳明在卷（警卷第11-14 頁，偵卷第9 頁
    ），核與證人即3 人之母穆月英美、3 人胞妹穆怡蓁於偵訊
    中之證述之內容（偵卷第8 頁）大致相符，自堪認明。
(二)被告雖否認曾有恐嚇之事並以前詞置辯，惟查：
  1.證人丙○○於本院審理中證稱：我於96年1 月9 日凌晨，在
    高雄縣杉林鄉合森巷9 號住處為甫亡故之父親守靈時，曾與
    被告發生爭執，被告當時一連對外撥打數通電話，並同時以
    要叫人將我們的手腳砍斷、要找兄弟取我們的性命等言語恐
    嚇我及丁○○，由於被告聯繫他人前來之動作很明顯，我因
    此感覺生命、身體安全遭受威脅而會害怕等語綦詳（本院卷
    第29-30 頁）；另證人丁○○於本院審理中也證述：96 年1
    月9 日凌晨守靈時，被告吵鬧不休，之後還一邊打電話叫人
    前來，一邊恐嚇在場的我與丙○○，說要找人把我們手腳砍
    斷，還說到要殺了我們等語明確（本院卷第30-31 頁）。本
    院經核證人丙○○、丁○○前開證述內容無何齟齬，原堪信
    真實性甚高；再佐諸證人即被告前夫江志盛亦於審理中證稱
    ：96年1 月9 日凌晨，被告接續多次使用0000000000號行動
    電話門號撥打我使用之0000000000號行動電話門號，示意當
    時身在雲林的我多找2 個朋友立即趕往高雄等語屬實（本院
    卷第28-29 頁），則被告茍未曾言及將找人危害丙○○、丁○○生命、身體等恐嚇言語，又焉須急於凌晨時分此一常人
    多已入睡之時點，數次撥打電話予遠在雲林之前夫，而指示
    其旋邀集友人前來？益徵證人丙○○、丁○○前開所述俱非
    子虛，被告於前開時地遭丙○○、丁○○傷害後，以「要叫
    人將你們手腳砍斷」、「要找兄弟取你們性命」等語，並伴
    以多次致電前夫旋帶人南下高雄等動作，恫嚇丙○○、丁○○乙情，至堪認明，被告空言否認，不足採信。
  2.至證人穆怡臻固於偵查中另證稱：在丙○○、丁○○聯手傷
    害被告之過程中，我未曾聽聞被告出聲恐嚇，也未看見被告
    撥打電話等語（偵卷第8 頁），惟被告並非在遭受丙○○、
    丁○○聯手傷害之際，而係在丙○○、丁○○俱罷手後，始
    起意遂行恐嚇犯行，業如前述，從而證人穆怡臻此部分之證
    述縱屬實，也無足資為被告未曾為恐嚇犯行之有利認定，甚
    為灼然。
(三)綜上所述，本件事證明確，被告恐嚇胞兄丙○○、胞弟丁○○之犯行，均可堪認定。
二、按所稱家庭暴力者，謂家庭成員間實施身體或精神上不法侵
    害之行為；又家庭暴力罪者，謂家庭成員間故意實施家庭暴
    力行為而成立其他法律所規定之犯罪，家庭暴力防治法第2
    條第1 項、第2 項分別著有明文。而被告分別丙○○、丁○○之胞妹、胞姊，彼此間具有家庭暴力防治法第3 條第4 款
    所規定現為4 親等以內旁系血親之家庭成員關係，業經認明
    如前，則被告出言恐嚇丙○○、丁○○，已屬家庭成員間實
    施精神上之不法侵害行為，該當於家庭暴力防治法第2 條第
    1 項之家庭暴力，且構成刑法上之恐嚇罪，惟因家庭暴力防
    治法就此並無罰則之規定，故僅以刑法恐嚇罪論處，從而核
    被告所為，乃係犯刑法第305 條之恐嚇罪；檢察官疏未引用
    家庭暴力防治法之相關規定，應予補充。被告以一行為，同
    時恐嚇丙○○、丁○○2 人，而觸犯2 恐嚇罪，應依刑法第
    55條論以想像競合犯，並從一重處斷。末被告行為後，家庭
    暴力防治法全文雖經修正，並於96年3 月28日公布施行，惟
    本案所涉之相關法條實質內容俱無變動，至多僅有條次移列
    之別，是以不生新舊法比較之問題，而應直接適用裁判時法
    ，也併指明。
三、本院審酌被告出言恐嚇丙○○、丁○○，固屬不該，惟念被
    告因與丙○○、丁○○發生爭執而遭丙○○、丁○○出手傷
    害後，始犯下本案，較諸無端出言恐嚇他人之犯行，惡性本
    較為輕微，且被告犯後復已與丙○○、丁○○達成和解而承
    諾互不追究，有撤回告訴狀1 紙在卷足稽（本院卷第25頁）
    ，及被告與丙○○、丁○○原係兄妹、姊弟關係等一切情狀
    ，爰量處如主文所示之刑；並斟酌被告之教育程度為國中畢
    業、家庭經濟狀況小康各情（此參見警卷第11頁調查筆錄受
    詢問人欄即明），諭知以新臺幣1000元折算1 日之易科罰金
    折算標準。末被告前未曾因故意犯罪受有期徒刑以上刑之宣
    告，有臺灣高等法院被告前案紀錄表1 份在卷足憑，其因遭
    丙○○、丁○○出手傷害後，一時失慮，偶罹刑典，且犯後
    已與丙○○、丁○○達成和解，均已如前述，經此罪刑之宣
    告後，當知所警惕，信無再犯之虞，本院認前開所宣告之刑
    ，以暫不執行為適當，爰依刑法第74條第1 項第1 款之規定
    ，予以宣告緩刑2 年，且依家庭暴力防治法第38條第1 項之
    規定，諭知緩刑期內交付保護管束。
據上論結，應依刑事訴訟法第299 條第1 項前段，家庭暴力防治
法第38條第1 項，刑法第305 條、第55條、第41條第1 項前段、
第74條第1 項第1 款，刑法施行法第1 條之1 ，判決如主文。
本案經檢察官甲○○到庭執行職務。
中　　華　　民　　國　　96　　年　　6 　　月　　29　　日
                  刑事第十庭  法  官  莊珮吟
以上正本證明與原本無異。
如不服本判決，應於判決送達後10日內，向本院提出上訴狀。
中　　華　　民　　國　　96　　年　　6 　　月　　29　　日
                              書記官  蔡妮君
◎附錄本案所犯法條：
《刑法第305 條》
以加害生命、身體、自由、名譽、財產之事，恐嚇他人致生危害
於安全者，處2 年以下有期徒刑、拘役或300 元以下罰金。
《刑法施行法第1 條之1 》
中華民國94年1 月7 日刑法修正施行後，刑法分則編所定罰金之
貨幣單位為新臺幣。
94年1 月7 日刑法修正時，刑法分則編未修正之條文定有罰金者
，自94年1 月7 日刑法修正施行後，就其所定數額提高為30倍。
但72年6 月26日至94年1 月7 日新增或修正之條文，就其所定數
額提高為3 倍。
